臺灣高等法院刑事裁定
110年度毒抗字第750號
抗  告  人  
即  被  告  簡玉菁





上列抗告人因違反毒品危害防制條例案件，不服臺灣士林地方法
院中華民國110年4月14日裁定（110年度毒聲字第350號），提起
抗告，本院裁定如下：
    主  文
抗告駁回。
    理  由
一、原裁定意旨略以：被告因施用第一級、第二級毒品案件，經
    檢察官聲請觀察、勒戒，原審法院以109年度毒聲字第261號
    裁定令入勒戒處所觀察、勒戒，被告經觀察、勒戒後，認有
    繼續施用毒品之傾向等節，有原審法院上開裁定、本院被告
    前案紀錄表、法務部○○○○○○○○○○民國110年4月1日北女所衛
    字第11061001650號函及所附之有無繼續施用毒品傾向證明
    書、有無繼續施用毒品傾向評估標準紀錄表各1件在卷可憑
    。是本件被告經觀察、勒戒後，既經認定有繼續施用毒品傾
    向，則檢察官聲請將其令入戒治處所強制戒治，即屬有據。
    原審法院經核檢察官聲請送強制戒治為有理由，應予准許，
    爰依毒品危害防制條例第20條第2項後段規定，裁定應送戒
    治處所強制戒治等語。
二、抗告意旨略以：原裁定係以抗告人之前科紀錄與行為表現、
    臨床評估、社會穩定度作為綜合判斷據以認定，其中抗告人
    之前科記錄佔總評分數之九成，倘以此標準認定，無專業判
    斷可言。懇請明察抗告人絕無繼續施用毒品傾向及念想，且
    其知過認錯，並患有子宮頸癌云云。
三、按犯毒品危害防制條例第10條之罪者，檢察官應聲請法院裁
    定，令被告入勒戒處所觀察、勒戒，其期間不得逾2月；觀
    察、勒戒後，檢察官依據勒戒處所之陳報，認受觀察、勒戒
    人有繼續施用毒品傾向者，檢察官應聲請法院裁定令入戒治
    處所強制戒治，其期間為6個月以上，至無繼續強制戒治之
    必要為止，但最長不得逾1年，毒品危害防制條例第20條第1
    項、第2項分別定有明文。次按有無繼續施用毒品傾向之評
    估標準，並非完全以受勒戒人勒戒後之結果為準，勒戒前之
    各種情況，仍應作為評估之依據。依勒戒處所評分說明手冊
    規定，係以前科紀錄與行為表現、臨床評估、社會穩定度，
    三項合併計算分數，每一大項皆有靜態因子與動態因子。而
    關於有無繼續施用毒品傾向之評估標準，法務部因應毒品危
    害防制條例之修正及109年11月18日最高法院刑事大法庭109
    年度台上大字第3826號裁定意旨，業於110年3月26日以法矯
    字第11006001760號函修正頒布「有無繼續施用毒品傾向評
    估標準紀錄表」、「有無繼續施用毒品傾向評估標準評分說
    明手冊」，上開評分說明手冊載明判定之原則：「受觀察勒
    戒人入所後，經過2週時間的觀察、勒戒，由處所及醫療人
    員依據其各項紀錄、資料及觀察勒戒期間之行為表現，加以
    評分。在勒戒人入所4至6週後，可再做一次評估以做必要之
    評分修正。每一大項皆有靜態因子與動態因子。先以靜態因
    子分數評分，靜態因子分數總分在60分（含）以上為『有繼
    續施用毒品傾向』；60分以下，與動態因子分數相加，如果
    總分在60分（含）以上，為『有繼續施用毒品傾向』」，又評
    估標準紀錄表及說明手冊中「前科紀錄與行為表現」之第1
    題及第3題之計分方式修正如下（餘無修正）：㈠第1項「毒
    品犯罪相關司法紀錄」：計分方式修正為每筆（次）5分，
    總分上限為10分；㈡第3項「其他犯罪相關紀錄」：計分方式
    修正為每筆（次）2分，總分上限為10分。是以，刑事被告
    有無「繼續施用毒品傾向」，係依具體個案之臨床實務及相
    關事證等情綜合判定，有其相當之專業依據及標準，且涉及
    專門醫學；另衡酌強制戒治之目的，是為協助施用毒品者戒
    斷毒品之心癮及身癮，所為的一種保安處分類型，該評估標
    準是適用於每一位受觀察、勒戒處分之人，具一致性、普遍
    性、客觀性，並加以綜合判斷之結果，倘其評估由形式上觀
    察，無擅斷或濫權等明顯不當之情事，法院自應予以尊重。
四、經查：
  ㈠本件抗告人即被告簡玉菁經原審法院以109年度毒聲字第261
    號裁定送法務部○○○○○○○○○○附設勒戒處所執行觀察、勒戒後
    ，經該勒戒處所醫療人員於110年4月1日依據修正後評估標
    準，認其⒈前科紀錄與行為表現部分合計為25分（毒品犯罪
    相關司法紀錄「14筆」，上限10分、首次毒品犯罪年齡為「
    21-30歲」計5分、其他犯罪相關紀錄「0筆」計0分、入所時
    尿液毒品檢驗為「多種毒品反應」計10分，上開靜態因子合
    計為25分；所內行為表現之動態因子評定為0分）；⒉臨床評
    估部分合計為26分（有海洛因、安非他命等多重毒品濫用計
    10分、合法物質濫用菸品計2分、使用方式為無注射使用計0
    分、使用年數超過1年計10分，上開靜態因子合計為22分；
    精神疾病共病（含反社會人格）為「無」計0分、臨床綜合
    評估（含病識感、動機、態度、就醫意願）評定為「中度」
    計4分，上開動態因子合計為4分）；⒊社會穩定度部分上限
    為5分（工作為「無業」，計5分、家人藥物濫用為「有」計
    5分，上開靜態因子合計為5分；入所後家人是否訪視為「無
    」計5分、出所後是否與家人同住則為「是」計0分，上開動
    態因子合計為5分）。以上⒈至⒊部分之總分合計為61分（靜
    態因子共計52分，動態因子共計9分），綜合判斷認定有繼
    續施用毒品傾向等情，此有法務部○○○○○○○○○○附設勒戒處所
    110年4月1日所出具之「有無繼續施用毒品傾向證明書」暨
    「有無繼續施用毒品傾向評估標準紀錄表」等件在卷可參（
    見109年度毒偵字第1670號卷第182-183頁）。是新修正之「
    有無繼續施用毒品傾向評估標準」既係法務部邀集專家學者
    暨相關機關研商後修正完竣，以因應本次毒品危害防制條例
    之修法意旨，且為一般受觀察勒戒處分人均一體適用，並無
    恣意、濫權情事，自得憑以判斷抗告人有無繼續施用毒品傾
    向之證明，則該勒戒處所綜合評分判定其為「有繼續施用毒
    品傾向」，依上開說明，尚無不合，本院就此專業判斷自應
    尊重。抗告人稱其前科記錄佔總評分數之九成，並非事實，
    且其罹患子宮頸癌，亦難執為免除強制戒治處分之理由。
  ㈡再者，毒品危害防制條例規定強制戒治之目的，係因施用毒
    品成癮者，其心癮甚難戒除斷絕，致再犯率偏高，故有持續
    收容於戒治處所施以強制戒治之必要，是該條例第20條第2
    項，係屬強制規定，只需觀察、勒戒後，經評定受觀察、勒
    戒人有繼續施用毒品傾向者，檢察官即應聲請法院裁定令入
    戒治處所施以強制戒治。本件抗告人既有施用第一、二級毒
    品之事實，並由原審法院裁定送勒戒處所執行觀察、勒戒後
    ，經法務部○○○○○○○○○○附設勒戒處所依個案之臨床實務及具
    體事證，專業評估判定為「有繼續施用毒品傾向」，尚未戒
    除毒癮，則為降低其再次施用毒品之危險性，自有依法施以
    強制戒治之必要。
五、綜上所述，原審以檢察官聲請意旨為有理由，依據毒品危害
    防制條例第20條第2項後段規定，裁定抗告人令入戒治處所
    施以強制戒治，其期間為6個月以上，至無繼續強制戒治之
    必要為止，但最長不得逾1年，經核其認事用法均無違誤。
    抗告意旨徒以前詞指摘原裁定不當，請求撤銷原裁定，為無
    理由，應予駁回。
六、據上論結，應依刑事訴訟法第412條，裁定如主文。
中　　華　　民　　國　 110　　年　　5 　　月　　6   　日
     　　　　　   刑事第二十三庭審判長法　官  許永煌
                                      法　官  雷淑雯
                                      法　官  吳定亞
以上正本證明與原本無異。
不得再抗告。
                                      書記官  郭侑靜
中　　華　　民　　國　　110 　年　　5 　　月　　7 　　日